臺灣臺中地方法院刑事判決　　　　　　　96年度易字第3102號
公　訴　人　臺灣臺中地方法院檢察署檢察官
被　　　告　乙○○
上列被告因詐欺案件，經檢察官提起公訴（96年度偵字第11602
、13423 號），被告於準備程序就被訴事實為有罪之陳述，本院
合議庭裁定由受命法官獨任進行簡式審判程序，判決如下：
    主    文
乙○○幫助意圖為自己不法之所有，以詐術使人將本人之物交付
，處有期徒刑月，如易科罰金，以新臺幣壹仟元折算壹日。
    犯罪事實
一、乙○○可預見其交付自己之金融帳戶予他人使用，他人可能
    以該金融帳戶遂行財產上犯罪之目的，竟基於幫助他人詐欺
    取財之不確定犯罪故意，容認他人使用其申辦之金融帳戶以
    遂行詐騙財物之犯行，而於民國96年3 月15日，在臺中縣大
    里市工業區某處，將其向新竹商業銀行（下稱新竹銀行）大
    里分行所申辦之帳號00000000000000號帳戶之存摺、印章、
    提款卡（包括密碼），以每月新臺幣（下同）3000元之代價
    ，出租、交付予真實姓名、年籍均不詳自稱「陳先生」之成
    年男子使用。嗣前開成年男子所屬之詐欺集團成員即共同基
    於意圖為自己不法所有之犯意聯絡，於(一)96年3 月17日，由
    該詐欺集團成員在網路聊天室佯稱欲找人援交，而與丙○○
    攀談，雙方談妥交易條件後，該詐欺集團成員即佯稱須先確
    認其身分並支付押金，並要求丙○○匯款至乙○○上開帳戶
    ，使丙○○誤信為真，陷於錯誤，遂依其指示，接續於同日
    19時起至23時52分許止，合計匯款22000 元（起訴書誤繕為
    41983 元，業據公訴檢察官當庭更正）至乙○○前開帳戶；
    (二)96年3 月17日20時34分，該詐欺集團成員撥打電話予甲○○，詐稱係銀行人員「陳先生」，並佯稱甲○○之帳戶遭人
    盜用，請甲○○將其帳戶內之金額轉匯至前揭乙○○之帳戶
    ，甲○○不疑有他，誤信為真，而陷於錯誤，遂依其指示，
    接續在同日23時9 分許、23時14分許及23時16分許匯款1000
    元、41000 元、1000元，共43 ,000 元至乙○○上開帳戶，
    嗣丙○○、甲○○始發覺受騙，經報警處理，而查悉上情。
二、案經臺中縣警察局霧峰分局及臺中市警察局第六分局報請臺
    灣臺中地方法院檢察署檢察官偵查起訴。
    理    由
一、訊據被告乙○○對於上揭犯罪事實坦承不諱，並經被害人丙○○、甲○○於警詢中指述受騙情節綦詳，復有新竹銀行自
    動櫃員機交易明細表、被告在新竹銀行開戶基本資料及客戶
    歷史明細及對帳單附卷可稽。且按刑法上之故意，分直接故
    意（確定故意）與間接故意（不確定故意），「行為人對於
    構成犯罪之事實，明知並有意使其發生者」為直接故意，「
    行為人對於構成犯罪之事實，預見其發生而其發生並不違背
    其本意者」為間接故意，而刑法上之幫助犯，係指以幫助之
    意思，對於正犯資以助力，而未參與實施犯罪之行為者而言
    。復查，現今國人若要申辦帳戶使用，手續甚為簡便，並無
    何困難可言，若非欲作為犯罪使用，害怕被追查身分，何需
    承租他人申辦之帳戶？故出租、交付申辦之帳戶予非熟識之
    他人，而不知其確實用途，顯可知悉他人係欲持其所交付之
    申辦帳戶，以從事詐欺或其他不法行為使用，此應為一般人
    所能判斷之事項。且目前新聞媒體對於犯罪集團常大量收購
    帳戶，持以供犯罪使用，藉以逃避檢警查緝之情，亦多所報
    導，被告為智識正常之成年人，尚難謂其無前開判斷能力，
    職是，顯見被告對前開犯罪構成事實，預見其發生而其發生
    並不違背其本意，依刑法第13條第2 項之規定，亦應以故意
    論。綜上，
    本件事證明確，被告幫助詐欺犯行堪以認定。
二、查前揭詐欺集團成員，共同基於為自己不法所有之犯意聯絡
    ，以前揭詐欺之方式，使被害人丙○○、甲○○分別陷於錯
    誤，而將本人之財物交付，其等所為，係犯刑法第339 條第
    1 項之詐欺罪。被告提供其上開帳戶之存摺、印章、提款卡
    及密碼資料予該詐欺集團以為詐欺取財使用，係基於幫助他
    人詐欺取財之不確定故意，且所為屬詐欺取財罪構成要件以
    外之行為，核其所為，係犯刑法第30條第1 項前段、第339
    條第1 項之幫助詐欺取財罪。被告幫助他人犯詐欺取財罪，
    為從犯，應依刑法第30條第2 項之規定，按正犯之刑度，減
    輕其刑。爰審酌被告不思循正途謀生，犯罪之動機、目的、
    手段可議、對被害人所生之危害非小，提供帳戶供詐欺集團
    使用，造成追緝犯罪之困難，助長犯罪歪風，影響社會治安
    重大，自不宜輕縱，惟被告犯罪後坦承犯行，態度尚稱良好
    等一切情狀，量處如主文所示之刑，並諭知易科罰金之折算
    標準，以資懲儆。另前開真實姓名、年籍均不詳之成年男子
    與其所屬之詐欺集團成員就詐欺取財犯行，有犯意聯絡及行
    為分擔，為共同正犯，惟幫助犯係從犯，從屬正犯而成立，
    刑法上既無「共同幫助」之情，當亦無「幫助共同」之可言
    （司法院廳刑一字第1104號函亦同此見解），且因詐欺取
    財之正犯是否屬於共同正犯，與被告應成立之罪名、刑責均
    無涉，為免累贅，本案被告幫助他人犯共同詐欺之犯行，爰
    不於主文中諭知「幫助共同」，附此敘明。
據上論斷，應依刑事訴訟法第273 之1 第1 項、第299 條第1 項
前段，刑法第339 條第1 項、第30條第1 項前段、第2 項、第41
條第1 項前段，刑法施行法第1 條之1 第1 項、第2 項前段，判
決如主文。
本案經檢察官丁○○到庭執行職務。
中　　華　　民　　國　　96　　年　　6 　　月　　29　　日
                  刑事第十五庭  法　官　蔡美華
上正本證明與原本無異。
如不服本判決，應於送達後十日內向本院提出上訴狀（須附繕
本），上訴於臺灣高等法院臺中分院。
                                書記官  劉家瑜
中　　華　　民　　國　　96　　年　　6 　　月　　29　　日
附錄論罪科刑法條
刑法第339條第1項：
　意圖為自己或第三人不法之所有，以詐術使人將本人或第三人
  之物交付者，處五年以下有期徒刑、拘役或科或併科一千元以
  下罰金。
